【裁判字號】    97,交聲,1784
【裁判日期】    980210
【裁判案由】    聲明異議
【裁判全文】
臺灣高雄地方法院刑事裁定            97年度交聲字第1784號
原處分機關  高雄市政府交通局
異  議  人
即受處分人  甲○○
上列異議人即受處分人因違反道路交通管理處罰條例案件，對於
高雄市政府交通局民國97年8 月1 日所為之高市交裁字第裁32-B
B0000000號裁決聲明異議，本院裁定如下：
    主  文
原處分撤銷。
甲○○汽車駕駛人行經有燈光號誌之交岔路口紅燈右轉，處罰鍰
新臺幣陸佰元，並記違規點數點。
    理  由
一、原處分機關處分理由略以：異議人即受處分人甲○○（下稱
    異議人）於民國97年6 月5 日下午4 時58分，騎乘車牌號碼
    ZGD-053 號輕型機車，行經高雄市○鎮區○○路與籬仔內路
    之有燈光號誌管制之交岔路口時，闖越紅燈，因該機車未啟
    亮右轉燈號，行進方向亦無明顯右轉之情形，認非紅燈右轉
    之違規行為，而逕以闖越紅燈為由，爰依道路交通管理處罰
    條例（下稱道交條例）第53條第1 項規定，裁處罰鍰新臺幣
    （下同）1,800 元等語。
二、聲明異議意旨略以：異議人於前揭時間，騎乘上開輕型機車
    行經上開交岔路口時，固為紅燈，惟該處紅燈設有允許右轉
    之箭頭指示燈號，伊有啟亮機車之右轉燈，並依該指示號誌
    右轉，僅因當日雨勢過大，致違規採證照片無法顯示該機車
    之右轉燈號，原處分顯有違誤，爰依法聲明異議，請求撤銷
    原處分云云。
三、按汽車駕駛人，行經有燈光號誌管制之交岔路口闖紅燈者，
    處1,800 元以上5,400 元以下罰鍰；前項紅燈右轉行為者，
    處600 元以上1,800 元以下罰鍰；汽車駕駛人有前開情形者
    ，並予記違規點數3 點，道交條例第53條、第63條第1 項第
    3 款分別定有明文。次按法院受理有關交通事件，準用刑事
    訴訟法之規定，道交條例第89條前段亦有明定。故法院於審
    理行為人違反道交條例之案件，為事實之認定時，如就原處
    分機關所認定之行為人違規事實仍有合理之懷疑，即應依刑
    事訴訟法之罪疑為輕原則，為對受處分人有利之認定。
四、經查：
(一)本件異議人於前揭時間，騎乘上開機車，行經上開交岔路口
    時，遇行向路口號誌紅燈亮起34.93 秒後超越路口停止線，
    於紅燈亮起35.83 秒後仍以時速15公里之速度前行等情，為
    異議人所不爭執，復有違規採證相片2 張、高雄市政府警察
    局交通警察大隊97年12月29日高市警交三字第0970037330號
    函在卷可稽（見卷第7 、22、29頁），堪以認定。又自上開
    採證相片觀之，固無法辨識異議人當時有無啟亮機車之右轉
    燈號，且其行進方向無明顯右轉之跡象，惟機車右轉燈號有
    無啟亮乙節，核與異議人當時實際之行向係直行或右轉無必
    然之關連，縱異議人騎乘機車右轉而未啟亮機車之右轉燈號
    ，僅屬汽車駕駛人有無違反道交條例第42條不依規定使用燈
    光規定之範疇，尚不得憑此遽認異議人之行向為直行；且第
    1 張採證照片拍攝時，異議人之機車車身位於道路右側，約
    在斑馬線與路口停止線之間，第2 張採證照片拍攝時，該機
    車車身則全部位在道路右側之斑馬線上，該機車於上開2 張
    照片拍攝間之行進距離尚短，亦無從依該照片認定異議人當
    時欲直行通過上開路口，抑或欲右轉他車道而行。參以紅燈
    右轉之違規情節及處罰，均較闖越紅燈為輕，本件既無積極
    證據足資證明異議人當時乃欲直行通過上開交岔路口，揆諸
    前揭說明，自應認異議人於前揭時間於上開交岔路口右轉，
    是異議人辯稱：伊係騎機車紅燈右轉等語，即屬有據。
(二)又異議人固辯稱：當時該路口允許紅燈右轉云云，惟前揭交
    岔路口於97年6 月12日始設置紅燈允許右轉之綠色箭頭燈號
    ，在此之前，僅顯示紅燈，並無右轉箭頭之綠燈，係禁止紅
    燈右轉之路口等情，有原處分機關97年10月30日高市交管字
    第0970050614號函及所附97年度交通號誌緊急處理報修工程
    派工單1 紙存卷足參（見卷第11至12頁），堪信為真。準此
    ，異議人於97年6 月5 日行經該交岔路口時，面對圓形紅燈
    仍右轉，自屬違反道交條例第53條第2 項規定之行為，異議
    人此部分所辯，顯與事實不符，不足採信。
五、綜上所述，本件異議人行經有燈光號誌管制之交岔路口紅燈
    右轉之行為，應堪認定。原處分機關不察，逕以異議人行經
    有燈光號誌管制之交岔路口闖紅燈為由，依道交條例第53條
    第1 項規定裁處異議人，已有不當；復漏未依道交條例第63
    條第1 項第3 款之規定，併予記違規點數3 點，於法亦有未
    合。是異議人之異議雖無理由，然原處分既有上開瑕疵之處
    ，仍應由本院將原處分撤銷，另依道交條例第53條第2 項、
    第63條第1 項第3 款及違反道路交通管理事件統一裁罰基準
    及處理細則第2 條所訂之違反道路交通管理事件統一裁罰基
    準表等規定，裁處異議人如主文第2 項所示之罰鍰，並記違
    規點數3 點，以資適法。
六、據上論斷，依道路交通管理處罰條例第87條第2 項、道路交
    通案件處理辦法第20條前段，裁定如主文。
中    華    民    國    98    年    2     月    10    日
                  交通法庭    法  官  毛妍懿
以上正本證明與原本無異。
如不服本裁定，應於收受送達後5 日內向本院提出抗告狀。
中    華    民    國    98    年    2     月    11    日
                              書記官  林晏光


司法院資訊處製作；財團法人民間司法改革基金會備份。
